【裁判字號】    99,審訴,2806
【裁判日期】    990928
【裁判案由】    毒品危害防制條例
【裁判全文】
臺灣高雄地方法院刑事判決            99年度審訴字第2806號
公  訴  人  臺灣高雄地方法院檢察署檢察官
被      告  甲○○
上列被告因違反毒品危害防制條例案件，經檢察官提起公訴（99
年度毒偵字第3848號），嗣於本院準備程序中，被告就被訴事實
為有罪之陳述，經本院告知簡式審判程序之旨，並聽取被告與公
訴人之意見後，合議庭裁定由受命法官獨任進行簡式審判程序，
判決如下：
    主  文
甲○○施用第一級毒品，累犯，處有期徒刑壹年。扣案之第一級
毒品海洛因陸包（含包裝袋陸只，驗前淨重合計零點伍參公克，
驗餘淨重合計零點伍貳公克），均沒收銷燬之；扣案如附表所示
之物，均沒收；又施用第二級毒品，累犯，處有期徒刑柒月。應
執行有期徒刑壹年陸月。扣案之第一級毒品海洛因陸包（含包裝
袋陸只，驗前淨重合計零點伍參公克，驗餘淨重合計零點伍貳公
克），均沒收銷燬之；扣案如附表所示之物，均沒收。
    事  實
一、甲○○前於民國88年間因施用毒品案件，經本院以88年度毒
    聲字第2576號裁定令入勒戒處所施以觀察、勒戒後，認無繼
    續施用毒品之傾向，於88年5 月7 日執行完畢，並由臺灣高
    雄地方法院檢察署檢察官以88年度偵字第6933號為不起訴處
    分確定。復因施用毒品案件，經本院裁定送觀察、勒戒後，
    認有繼續施用毒品之傾向，以89年度毒聲字第5667號裁定令
    入戒治處所施以強制戒治，並以89年度毒聲字第9476號裁定
    停止戒治並付保護管束，嗣因甲○○未依指定期日接受尿液
    採驗達三次以上之行為，違反保護管束應遵守事項情節重大
    ，經本院以90年度毒聲字第2827號裁定撤銷停止戒治，令入
    戒治處所施以強制戒治，於91年2 月24日戒治期滿執行完畢
    ，同案並經檢察官提起公訴，經本院以89年度訴字2056號判
    處有期徒刑8 月，經甲○○撤回上訴確定，於91年10月24日
    執行完畢。另因施用毒品案件，經本院及臺灣屏東地方法院
    分別以94年度訴字第1031號、94年度簡字第675 號分別判處
    有期徒刑10月、5 月確定。又因施用第一級毒品案件，經本
    院以96年度訴字第2079號判處有期徒刑10月確定，及以97年
    度聲減字第1251號裁定減為有期徒刑5 月，於97年7 月24日
    易科罰金執行完畢。
二、甲○○猶不知悔改，分別基於施用第二級毒品之犯意，於99
    年5 月31日晚上某時許，在其高雄縣大樹鄉○○路86之20號
    住處後方友人家中，以將第二級毒品甲基安非他命置於玻璃
    球燒烤之方式，施用甲基安非他命1 次；又基於施用第一級
    毒品之犯意，於99年6 月2 日上午6 時許，在高雄縣大樹鄉
    ○○路75之3 號旁產業道路，以將第一級毒品海洛因摻水置
    於針筒注射之方式，施用海洛因1 次。嗣於同日上午8 時20
    分許，警方據報前往上開產業道路察看，為警在甲○○駕駛
    之自用小客車車內扣得其所有之海洛因6 包（驗前淨重合計
    0.53公克，驗餘淨重合計0.52公克）及如附表所示之物，並
    徵得其同意後採尿送驗，結果呈嗎啡、可待因、甲基安非他
    命及安非他命陽性反應，始悉上情。
三、案經高雄市政府警察局仁武分局移送臺灣高雄地方法院檢察
    署檢察官偵查起訴。
    理  由
一、本件被告甲○○所犯均係死刑、無期徒刑、最輕本刑為3 年
    以上有期徒刑以外之罪，其於準備程序中就被訴事實為有罪
    之陳述，經本院告知簡式審判程序之旨，並聽取公訴人及被
    告意見後，合議庭裁定由受命法官獨任進行簡式審判程序，
    合先敘明。
二、訊據被告對上揭事實均坦承不諱，且被告為警查獲後，經採
    其尿液送驗結果，呈現嗎啡、可待因、安非他命及甲基安非
    他命陽性反應，有高雄縣政府警察局仁武分局大樹分駐所偵
    辦毒品案件尿液採證檢驗對照表、臺灣檢驗科技股份有限公
    司99年6 月18日報告編號KH/2010/00000000號濫用藥物尿液
    檢驗報告在卷可稽（見警卷第21、57頁）; 又被告為警查扣
    之白色粉末6 包，經送往法務部調查局檢驗結果，確係第一
    級毒品海洛因成分，驗前淨重合計0.53公克，驗後淨重合計
    0.52公克，亦有法務部調查局濫用物實驗室99年8 月5 日調
    科壹字第099230174690號鑑定書1 份附卷可稽（見本院卷第
    20頁），綜上所述，足見被告之任意性自白與事實相符，得
    為認定被告犯罪之依據。是以，被告上開施用第一、二級毒
    品之犯行，均堪以認定。
三、按海洛因及甲基安非他命分別係毒品危害防制條例第2條第2
    項第1 款、第2 款所稱之第一、二級毒品，依法不得持有、
    施用。次按毒品危害防制條例於92年7 月9 日修正公布，自
    93年1 月9 日施行，其中第20條、第23條將施用毒品之刑事
    處遇程序，區分為「初犯」及「5 年內再犯」、「5 年後再
    犯」。依其立法理由之說明：「初犯」，經觀察、勒戒或強
    制戒治後，應為不起訴處分或不付審理之裁定；經觀察、勒
    戒或強制戒治執行完畢釋放後，「5 年內再犯」者，因其再
    犯率甚高，原實施之觀察、勒戒及強制戒治既已無法收其實
    效，爰依法追訴或裁定交付審理。至於經觀察、勒戒或強制
    戒治執行完畢釋放後，「5 年後再犯」者，前所實施之觀察
    、勒戒或強制戒治已足以遮斷其施用毒品之毒癮，為期自新
    及協助其斷除毒癮，仍適用「初犯」規定，先經觀察、勒戒
    或強制戒治之程序。從而依修正後之規定，僅限於「初犯」
    及「5 年後再犯」二種情形，始應先經觀察、勒戒或強制戒
    治程序。倘被告於5 年內已再犯，經依法追訴處罰，縱其第
    3 次（或第3 次以上）再度施用毒品之時間，在初犯經觀察
    、勒戒或強制戒治執行完畢釋放5 年以後，已不合於「5 年
    後再犯」之規定，且因已於「5 年內再犯」，顯見其再犯率
    甚高，原實施觀察、勒戒或強制戒治，已無法收其實效，即
    應依該條例第10條處罰（最高法院95年度第7 次刑事庭會議
    決議參照）。查本件被告有如事實欄所載，受觀察、勒戒執
    行完畢釋放後5 年內，又於89間再犯施用毒品案件，經本院
    以以89年度訴字第2056號判處有期徒刑8 月確定之事實，有
    臺灣高等法院被告前案紀錄表1 份在卷可憑，足認其再犯率
    甚高，原實施觀察勒戒程序，顯無法遮斷其毒癮而收其實效
    ，是被告雖係於上開觀察、勒戒執行完畢釋放5 年後再犯本
    罪，然其前次所犯本院89年度訴字第2056號施用毒品案件，
    係在上開強制戒治執行完畢後5 年內所為，而屬「5 年內再
    犯」之情形，揆諸前揭最高法院決議意旨，被告自應依該條
    例第10條之規定予以追訴處罰。從而，本件事證明確，被告
    涉犯毒品危害防制條例第10條第1 項、第2 項之罪，應堪認
    定。
四、核被告所為，係犯毒品危害防制條例第10條第1 項、第2 項
    之施用第一級、第二級毒品罪。其為施用而持有第一級毒品
    海洛因及第二級毒品甲基安非他命之低度行為，應為其施用
    之高度行為所吸收，均不另論罪。被告先後二次施用毒品之
    行為，犯意各別，行為互殊，應予分論併罰。又被告有如事
    實欄所載，受有期徒刑執行完畢之事實，有上開臺灣高等法
    院被告前案紀錄表在卷可參，其受徒刑之執行完畢，5 年內
    故意再犯此二件有期徒刑以上之罪，均為累犯，應各依刑法
    第47條第1 項規定，加重其刑。爰審酌被告前因違反毒品危
    害防制條例案件，經觀察、勒戒、強制戒治及刑之執行後，
    仍未能徹底戒絕毒品，再犯此二件施用毒品罪，顯見其無戒
    毒悔改之意，行為實有不該，惟念及被告於本院審理時終能
    坦承犯行，態度尚可，且其施用毒品，乃戕害一己之身體健
    康，所為尚未害及他人，及其犯罪動機、目的、所生危害等
    一切情狀，分別量處如主文所示之刑，並定其應執行之刑，
    以示懲儆。另扣案之海洛因6 包（含沾有微量海洛因而無法
    析離之包裝袋6 只，驗前淨重合計0.53公克，驗後淨重合計
    0. 52 公克），經鑑定後確含有海洛因之成分，已如上述，
    均係毒品危害防制條例第2 條第2 項第1 款所列之第一級毒
    品，不問屬於犯人與否，均應依毒品危害防制條例第18條第
    1 項前段之規定，宣告沒收銷燬之；至鑑驗所耗損之毒品，
    既已滅失，自無庸宣告沒收銷燬，附此敘明。至扣案如附表
    所示之物，係被告所有供施用海洛因或盛裝海洛因所用之物
    ，業據其陳明在卷（見本院卷第32頁），均應依刑法第38條
    第1 項第2 款規定宣告沒收。
據上論斷，應依刑事訴訟法第299 條第1 項前段、第273 條之1
第1 項，毒品危害防制條例第10條第1 項、第2 項、第18條第1
項前段，刑法第11條、第47條第1 項、第51條第5 款、第38條第
1 項第2 款，判決如主文。
本案經檢察官王兆琳到庭執行職務。
中    華    民    國    99    年    9    月     28    日
                      刑事第十庭     法  官  周佳佩
以上正本證明與原本無異。
如不服本判決應於收受判決後10日內向本院提出上訴書狀，並應
敘述具體理由。其未敘述上訴理由者，應於上訴期間屆滿後20日
內向本院補提理由書（均須按他造當事人之人數附繕本）「切勿
逕送上級法院」。
中    華    民    國    99    年    9     月    28    日
                                     書記官  李承悌
附錄本案論罪科刑法條：
毒品危害防制條例第10條
施用第一級毒品者，處6 月以上5 年以下有期徒刑。
施用第二級毒品者，處3 年以下有期徒刑。
附表：
┌──┬────────┬──┐
│編號│扣案物品名稱    │數量│
├──┼────────┼──┤
│ 1  │注射針筒        │12支│
├──┼────────┼──┤
│ 2  │注射用水        │3 瓶│
├──┼────────┼──┤
│ 3  │塑膠吸管        │2 支│
├──┼────────┼──┤
│ 4  │注射軟管        │1 條│
├──┼────────┼──┤
│ 5  │塑膠筆袋        │1 個│
├──┼────────┼──┤
│ 6  │小鐵盒          │1 個│
└──┴────────┴──┘

司法院資訊處製作；財團法人民間司法改革基金會備份。
